臺灣高等法院高雄分院刑事裁定
111年度毒抗字第192號
抗  告  人  
即  被  告  藍勉裕



上列抗告人因聲請強制戒治案件，不服臺灣高雄地方法院中華民
國111年5月6日裁定(111年度毒聲字第391號)，提起抗告，本院
裁定如下：
    主  文
抗告駁回。
    理  由
一、原裁定意旨略以：抗告人即被告甲○○（下稱被告）因施用第
    一、二級毒品，前經原審法院以111年度毒聲字第10號裁定
    令入勒戒處所觀察、勒戒後，仍有繼續施用毒品傾向，此有
    法務部○○○○○○○○附設勒戒處所有無繼續施用毒品傾向證明書
    及其所附有無繼續施用毒品傾向評估標準紀錄表各1份在卷
    可稽，是認檢察官聲請裁定令被告入勒戒處所施以強制戒治
    ，為有理由，應予准許。爰依毒品危害防制條例第20條第2
    項後段之規定，裁定被告令入戒治處所施以強制戒治，其期
    間為6個月以上，至無繼續強制戒治之必要為止，但最長不
    得逾1年等語。
二、抗告意旨略以：被告於民國111年3月23日至高雄戒治所執行
    觀察勒戒後，經認定有繼續施用毒品傾向，但戒治所之心理
    治療師、諮商醫師僅憑寥寥數語（前後未滿1分鐘），並無
    深入諮商，何以能判定被告有繼續施用毒品傾向，其評估論
    定標準實難令人甘服；又被告於執行觀察、勒戒期間，自認
    與人為善、和睦相處、謹守所規，實不解所謂評估被告人格
    特質之依據為何，況且其間之臨床徵候、物質使用行為、社
    會穩定度，均未載明各項評估之分數，故難令被告信服，爰
    提起抗告，期能重新審酌云云。
三、按觀察、勒戒後，檢察官或少年法院（地方法院少年法庭）
    依據勒戒處所之陳報，認受觀察、勒戒人無繼續施用毒品傾
    向者，應即釋放，並為不起訴之處分或不付審理之裁定；認
    受觀察、勒戒人有繼續施用毒品傾向者，檢察官應聲請法院
    裁定或由少年法院（地方法院少年法庭）裁定令入戒治處所
    強制戒治，其期間為6個月以上，至無繼續強制戒治之必要
    為止，但最長不得逾1年，毒品危害防制條例第20條第2項定
    有明文。次按勒戒處所應注意觀察受觀察、勒戒人在所情形
    ，經醫師研判其有或無繼續施用毒品傾向後，至遲應於觀察
    、勒戒期滿之15日前，陳報該管檢察官或少年法院（庭），
    觀察勒戒處分執行條例第8條第1項亦定有明文。依據上開規
    定，受觀察、勒戒人有無繼續施用毒品之傾向，係由醫師研
    判。而關於有無繼續施用毒品傾向之評估標準，法務部已於
    110年3月26日以法矯字第11006001760號函修正頒布「有無
    繼續施用毒品傾向評估標準紀錄表」、「有無繼續施用毒品
    傾向評估標準評分說明手冊」。是以，被告有無「繼續施用
    毒品傾向」，係依具體個案之臨床實務及相關事證等情綜合
    判定，有其相當之專業依據及標準，且涉及專門醫學，又衡
    酌強制戒治之目的，係為協助施用毒品者戒斷毒品之心癮及
    身癮所為之一種保安處分類型，該評估標準係將與判斷有無
    繼續施用傾向之相關因素加以列舉及量化，適用於每一位受
    觀察、勒戒處分之人，具一致性、普遍性、客觀性，以利執
    法者判定受勒戒人有無繼續施用毒品傾向。
四、經查：
  ㈠現行有無繼續施用毒品傾向的評估標準，並非完全以受勒戒
    人勒戒後的結果作為依據，勒戒前及勒戒過程中的各種情況
    ，亦屬評估的參考項目。依「有無繼續施用毒品傾向評估標
    準說明手冊」規定，係以前科紀錄與行為表現、臨床評估、
    社會穩定度等3個項目合併計算分數，每一大項均有靜態因
    子與動態因子，並以各該因子分數相加，用以評估有無繼續
    施用毒品之傾向。因此，受勒戒人有無「繼續施用毒品傾向
    」，乃是依據具體個案綜合評估判定，具有其專業性及客觀
    標準。又考量強制戒治之目的，是為了協助施用毒品者戒斷
    毒品之心癮及身癮所為的保安處分，而該評估標準乃是適用
    於每一位受觀察、勒戒處分之人，具一致性、普遍性、客觀
    性，如果其評估由形式上觀察，並無分數計算顯然錯誤、亦
    無擅斷或濫權等明顯不當之情事，法院自應予以尊重。
  ㈡本件被告於執行觀察、勒戒期間，經法務部○○○○○○○○附設勒
    戒處所評定結果（評估日期：111年4月14日），認為被告評
    估總分為67分，有繼續施用毒品傾向，此有法務部○○○○○○○○
    111年4月26日高戒所衛字第11110002920號函暨「有無繼續
    施用毒品傾向證明書」及「有無繼續施用毒品傾向評估標準
    紀錄表」在卷可稽。關於「有無繼續施用毒品傾向」評估依
    據之「有無繼續施用毒品傾向評估標準紀錄表」及「有無繼
    續施用毒品傾向評估標準說明手冊」，業經法務部、衛生福
    利部予以修正，並自110年3月26日起施行，且依修正後之評
    估標準，其降低受評估人「毒品犯罪相關司法紀錄」、「其
    他犯罪相關紀錄」此2項評估項目的總分上限。而原審係依
    據上開修正後評估標準，衡酌被告之評估總分為67分，並未
    低於60分，且就「毒品犯罪相關司法紀錄」、「其他犯罪相
    關紀錄」之計算均未超過配分上限，據此評定被告為「有繼
    續施用毒品傾向」，當無違誤可言。職是，被告抗告意旨恣
    意指摘評估標準不公允，主張其在勒戒所內與人為善、謹守
    所規，即無需再為強制戒治云云，均非成理，洵無足採。
五、綜上所述，原審依檢察官之聲請，適用毒品危害防制條例第
    20條第2項後段之規定，裁定令被告入戒治處所施以強制戒
    治，其期間為6個月以上，至無繼續強制戒治之必要為止，
    但最長不得逾1年，經核並無不合。被告執上開情詞提起抗
    告，為無理由，應予駁回。
據上論結，應依刑事訴訟法第412條，裁定如主文。
中　　華　　民　　國　 111　　年　　5 　　月　  31　　日
                  刑事第七庭    審判長法  官  李璧君
                                      法  官  李東柏
                                      法  官  葉文博
以上正本證明與原本無異。
不得再抗告。
中　　華　　民　　國　　111 　年　　5 　　月　　31　　日
　　　　　　　　　　　　　　　　　　　書記官  蕭家玲